臺灣新竹地方法院行政訴訟判決　
110年度交字第19號
原      告  陸法民  
被      告  新北市政府交通事件裁決處
                      設新北市○○區○○路○段000號2樓
代  表  人  李忠台    住同上
上列當事人間交通裁決事件，原告不服民國110年1月11日新北裁
催字第48-ZBA346710號違反道路交通管理事件裁決，提起行政訴
訟，本院判決如下：
    主  文
原告之訴駁回。
訴訟費用新臺幣參佰元由原告負擔。
    事實及理由
一、程序事項：
    本件因屬不服被告所為道路交通管理處罰條例（下稱道交條
    例）第8條之裁決而提起撤銷訴訟，依行政訴訟法第237條之
    7規定，不經言詞辯論，逕行裁判，合先敘明。
二、事實概要：
    原告駕駛所有車號000-0000號自用小客車（下稱系爭車輛）
    ，於民國109年11月3日8時42分，行經國道1號南向91公里處
    （下稱系爭路段）時，因有「違規行駛高速公路違規使用路
    肩（非開放路段或時段）」之違規行為，遭民眾提出行車紀
    錄器影像檢舉，為內政部警政署國道公路警察局第二公路警
    察大隊（下稱舉發機關）逕行舉發，原告提出申訴，經舉發
    機關函覆違規屬實，被告據此於110年1月11日以新北裁催字
    第48-ZBA346710號裁決書(下稱原處分)，裁處原告罰鍰新台
    幣（下同）4,000元，並記違規點數1 點。原告不服，遂提
    起本件行政訴訟。
三、本件原告主張：
    伊確於上揭時間違規行駛於系爭路段之路肩，惟係因斯時交
    通擁塞，左側車道上之車輛同時匯入竹北交流道，致擠壓原
    本正常行駛於外側車道上之系爭車輛，伊為避免發生行車糾
    紛，始被迫往右閃避、行駛路肩，如非必要何需違規云云，
    並聲明：原處分撤銷，訴訟費用由被告負擔。
四、被告則答辯以：
    本案經內政部警政署國道公路警察局第二公路警察大隊109
    年12月21日國道警二交字第1092706989號函復略指：查交通
    部高速公路常態性開放路肩路段為國道1號南向91.59公里至
    93.32公里，並在南向91.59公里處設有「路肩通行起點限小
    型車」告示牌，在南向91.59公里處設有「禁行路肩」告示
    牌，時段為平日7時至10時、假日7時至13時。由是可知斯時
    系爭路段之路肩並非可通行之路段，而系爭車輛於上揭時、
    地行駛於系爭路段之路肩的違規事實明確，依法舉發，尚無
    違誤。本件自採證影像觀之，系爭路段確實有車多擁擠之情
    形，惟按道路交通安全規則（下稱道交規則）第98條第1項
    第4款之規定，原告自應與他車交互禮讓，而非違規行駛路
    肩，又本件並無其他阻卻違法之事由，原告行駛路肩之行為
    既經舉發單位查證違規屬實，被告依相關法規裁處應屬適法
    有據等語。並聲明：原告之訴駁回，訴訟費用由原告負擔。
五、本院之判斷：
（一）按「汽車行駛於高速公路、快速公路或設站管制之道路，
      不遵使用限制、禁止、行車管制及管理事項之管制規則而
      有下行為者，處汽車駕駛人新臺幣3,000元以上6,000元以
      下罰鍰。…九、未依規定使用路肩。」、「汽車駕駛人有
      下列各款所列條款之一者，除依原條款處罰鍰外，並予記
      點：一、有第33條第1項情形之一者，各記違規點數1點。
      」道交條例第33條第1項第9款、第63條第1項第1款定有明
      文;「汽車在同向二車道以上之道路（車道數計算，不含
      車種專用車道、機車優先道及慢車道），除應依標誌或標
      線之指示行駛外，並應遵守下列規定：四、由同向二車道
      進入一車道，應讓直行車道之車輛先行，無直行車道者，
      外車道之車輛應讓內車道之車輛先行。但在交通壅塞時，
      內、外側車道車輛應互為禮讓，逐車交互輪流行駛，並保
      持安全距離及間隔。」道交規則第98條第1項第4款另有明
      定。
（二）查前揭事實概要欄所載之事實，為兩造所不爭執，並有舉
      發光碟、舉發違反道路交通管理事件通知單、原處分、舉
      發機關之109年12月21日國道警二交字第1092706989號函
      號函及附件在卷可稽，堪信為真。本件之爭點應為：原告
      是否有原處分所指「行駛高速公路違規使用路肩」之違規
      事實？茲論述如下:
（三）原告雖以前揭情詞置辯，經本院當庭勘驗舉發光碟影像，
      勘驗內容如下：「畫面顯示為高速公路交流道入口車道，
      有左右兩側車道，最右側為路肩，檢舉車輛行駛於右側車
      道上，左右兩側車道上均有車輛，但尚能依序行駛，畫面
      時間08：42：19最右側路肩出現一自小客車行駛於路肩，
      可見其車號為000-0000，嗣並進入右側車道，與檢舉車輛
      前方之車輛同行駛於右側車道上。」，此有110年8月13日
      調查證據筆錄附卷可參。依上開勘驗內容可知，系爭車輛
      確於上揭時、地行駛於高速公路交流道之路肩。另按系爭
      路段非屬常態性開放路肩路段，於上揭時段亦未經通報有
      機動性開放路肩措施，此有內政部警政署國道公路警察局
      第二公路警察大隊109年12月21日國道警二交字第1092706
      989號函在卷可稽(見本院卷第81-82頁)，是原告於上揭時
      段行經國道1號南向91公里處之路肩路段，既非常態性開
      放路肩或機動性開放路肩時段及地段，則原告於上揭時、
      地當有「行駛高速公路違規使用路肩」之違規行為至明。
（四）原告雖主張斯時係因左側車道上車流匯入交流道，致其原
      正常行駛於車道上卻因此被迫右閃行駛路肩云云。按行政
      罰法第13條規定：「因避免自己或他人生命、身體、自由
      、名譽或財產之緊急危難而出於不得已之行為，不予處罰
      。但避難行為過當者，得減輕或免除其處罰。」所稱緊急
      危難情狀，必須有緊急危難的存在，始足當之，即如果行
      為人沒有立即採取避難措施，有可能喪失救助法益的機會
      ，而無法阻止損害的發生或可能造成擴大損害的狀況。而
      所謂不得已應係指具體狀況下，行為人除了採取措施外，
      別無其他更適當的選擇，即指行為人面對利益衝突時，不
      得不選擇犧牲某利益以保護特定法益的主觀心態。故緊急
      避難係自己或他人之生命、身體、自由、名譽或財產於客
      觀上已發生猝不及防之一定危難，倘行為人未立即採取避
      難措施，即有可能喪失救助法益之機會，而無法阻止危難
      之發生或擴大，故須由行為人自行以不得已之手段為避難
      行為，始有其適用。惟由上開舉發光碟影像及勘驗筆錄內
      容可知，系爭路段為兩線車道，斯時兩線車道上之車流緩
      慢，惟均尚能依序前進，而檢舉車輛係行駛於外側車道上
      ，系爭車輛則係由檢舉車輛之右側即路肩出現後、於路肩
      上往前行駛，復再向左擠壓外側車道上之車流後，再施打
      左側方向燈等待插入外側車道上之車流，亦即系爭車輛係
      行駛路肩在先，嗣再試著由路肩持續向左欲插入外側車道
      上之車流行駛，此與原告所言其係因左側車道上之車流匯
      入，致擠壓原本行駛於正常車道上的系爭車輛被迫向右閃
      避、行駛路肩一節顯難相符。況縱令原告所言屬實，交通
      擁塞亦顯不符合上述所謂之緊急危難情狀，而於交通擁塞
      之際，駕駛人亦應依法與他車交互禮讓、逐車交互輪流行
      駛，駛入路肩自非是當下不得已的選項，否則，如容許駕
      駛人僅因個人考量或判斷而可行駛路肩，將造成部分駕駛
      人行駛路肩、部分駕駛人依規定依序排隊，等待進入匯入
      口的情況，該情況一方面將造成路肩擁塞，遇有特殊事故
      時，勢將影響公務車或其他救援車輛之行進，另一方面，
      對依序排隊，遵守交通法規之駕駛人而言，也不甚公平。
      綜上，原告上開主張尚無從主張阻卻違法至明。
六、綜上所述，原告既於上開時、地，有「行駛高速公路違規使
    用路肩」之違規情事，原處分依道交條例第33條第1 項第9
    款、第63條第1 項第1 款及違反道路交通管理事件統一裁罰
    基準表之規定，裁處原告罰鍰4,000元，並記違規點數1 點
    ，依法均無違誤。原告以前述理由訴請撤銷原處分，為無理
    由，應予駁回。
七、本件第一審裁判費為300元，應由原告負擔，爰確定第一審
    訴訟費用如主文第2項所示。
據上論結，本件原告之訴為無理由，依行政訴訟法第237條之8第
1項、第98條第1項前段，判決如主文。
中　　華　　民　　國　　110 　年　　9 　　月　　24　　日
                  行政訴訟庭　法　官　林南薰
上為正本係照原本作成。
如不服本判決，應於送達後20日內，向本院提出上訴狀，其未表
明上訴理由者，應於提出上訴後20日內向本院補提理由書（均須
按他造人數附繕本）。上訴理由應表明關於原判決所違背之法令
及其具體內容，或依訴訟資料可認為原判決有違背法令之具體事
實。
中　　華　　民　　國　　110 　年　　9 　　月　　24　　日
                              書記官　陳麗麗